---
title: "Colonial Heritage Past"
author: "Freja Bille Deichmann"
date: "2025-03-19"
output:
  html_document:
    toc: true
    theme: united

---

```{r setup, include=FALSE}
knitr::opts_chunk$set(echo = TRUE, 
                      messages = FALSE)
```
# Overall design

When comparing the effect of a certain event, e.g. colonialism, we need to inspect and statistically assess not only what happened with the affected countries, but also the non-affected countries. Inspection relates not only to the calculation and diachronic statistical overview of GDP, but consideration of other potentially impactful factors, such as colonial power, start century,  and duration of colonization.  It is important to articulate expectations behind these factors, such as with duration of colonial rule: one might hypothesize that colonizers with long experience would have experienced mismanagement and learned to manage their colonies reasonably well. Newcomers will be catching up and erring on the side of overreaction and brutality. 
First, it is good to generate visuals, describe the trends, answer the starting questions and develop new ones; inspect potential causalities and comment on outliers. 
Second, test trends emerging in the visuals for significance. Eyes and charts are seductive not not always 'right'. How do you test what differences actually matter? Here, many tests can be administered, but we shall start with linear regression.   

# Load libraries and create the data
```{r libraries}
library(tidyverse)
library(gapminder)
library(sf)
```

```{r colonized}
# Create a dataframe for colonized countries
colonized_data <- data.frame(
  Country = c('India', 'Australia', 'Hong Kong, China','Canada', 'South Africa','Algeria', 'Vietnam', 'Morocco', 'Brazil', 'Mozambique',  'Indonesia', 'Suriname', 'Congo, Dem. Rep.', 'Rwanda', 'Namibia', 'Somalia', 'Libya', 'Eritrea', 'Philippines', 'Puerto Rico', 'Kazakhstan', 'Georgia', 'Moldova', 'Afghanistan', 'Tanzania',  'Czech Republic', 'Slovakia', 'Romania',  'Serbia', 'Bulgaria'),
  Colonial_Overlord = c('United Kingdom', 'United Kingdom','United Kingdom','United Kingdom', 'United Kingdom', 'France', 'France', 'France', 'Portugal', 'Portugal', 'Netherlands', 'Netherlands', 'Belgium','Belgium', 'Germany', 'Italy', 'Italy','Italy', 'United States', 'United States', 'Russia', 'Russia','Russia', 'United Kingdom', 'Germany', 'Austria', 'Austria','Austria', 'Turkey','Turkey' ),
  Years_of_Colonization = c(190, 132, 156, 108, 120, 132, 67, 44, 322, 477, 350, 235, 80, 40, 35, 36, 31, 62, 48, 126, 250, 108,103 ,80, 44,300, 500, 300, 350, 350 )
)

# Save the dataframe as CSV
dir.create("data")
write.csv(colonized_data, "data/colonized_countries.csv", row.names = FALSE)
read.csv("data/colonized_countries.csv")

```

Check other sources for Western and Asian imperialism for Africa and Asia and the Americas. Some examples are:
https://www.reddit.com/media?url=https%3A%2F%2Fpreview.redd.it%2Flw1qqtmaxl841.png%3Fauto%3Dwebp%26s%3D45a5eee700205f4d24f36c1f116a84a60233dae6
https://accordingtophillips.weebly.com/uploads/8/1/8/3/81833274/imperialism-in-asia-1900_orig.jpg 
https://s3.amazonaws.com/s3.timetoast.com/public/uploads/photos/3841662/imper.gif?1474580603 
```{r uncolonized}
# Create a dataframe for non-colonized countries
not_colonized_data <- data.frame(
  Country = c('Japan', 'Korea, Rep.', 'Thailand', 'Turkey', 'Saudi Arabia', 'Iran', 'Iceland', 
              'Sweden', 'Norway', 'Switzerland', 'Afghanistan', 'Bhutan', 'Nepal', 'Liberia', 
              'Mongolia', 'Korea, Dem. Rep.', 'Ethiopia', 'Tonga', 'Tibet', 'Haiti',  
               'Luxembourg', 'Lesotho', 'Malta', 'Swaziland', 'Chile', 'China'),
  Reasonably_Prosperous = c('YES', 'YES', 'YES', 'YES', 'YES', 'YES', 'YES', 
                            'YES', 'YES', 'YES', 'NO', 'NO', 'NO', 'NO', 
                            'NO', 'NO', 'NO', 'NO', 'NO', 'NO',  
                             'YES',  'NO', 'YES', 'NO', 'YES', 'NO')
)

# Save the dataframe as CSV
write.csv(not_colonized_data, "data/not_colonized_countries.csv", row.names = FALSE)
read.csv("data/not_colonized_countries.csv")
```

In order to check economic development, we need to connect the selected country lists with the econmic indicators from the gapminder data. We join them using `left_join` function on the Country column. For the join to work, the spelling of a country in both lists needs to be identical. 
Check if you are spelling your countries identically to gapminder. Beware that the standard gapminder dataset is `filtered` and does not contain all the countries of the world, for example Denmark! If your country is missing,  load and use the `unfiltered` gapminder.
```{r join-countries-to-gapminder}
# filtered gapminder
unique(gapminder$country)

# unfiltered gapminder
data("gapminder_unfiltered")
unique(gapminder_unfiltered$country)

# compare the values to your (un-)colonized datasets
sort(unique(colonized_data$Country))
sort(unique(not_colonized_data$Country))

# join gapminder data with your country lists
colonized_data <- colonized_data %>% 
  left_join(gapminder_unfiltered, by = c("Country" = "country"))
not_colonized_data <- not_colonized_data %>% 
  left_join(gapminder_unfiltered, by = c("Country" = "country"))
```

# Explore the data with descriptive statistics
Start with basic descriptive statistics for both groups to get an overview of central tendencies and variability.

* Mean: Compare the average GDP per capita for colonized vs. non-colonized countries.
* Median: Useful to mitigate the influence of outliers.
* Variance: Compare the spread of GDP per capita values between the two groups.
* Range: The range can give you an idea of the economic diversity in each group.

This provides a first glance at whether there's a significant difference between the economic outcomes of the two groups.

```{r}
ggplot(colonized_data, aes(x = year, y = gdpPercap, group = Country, color = Country))+
  geom_line()+
   labs(title = "Mean GDP Over Time by Country", 
       x = "Year", 
       y = "Mean GDP (in USD)") + 
  theme_minimal() +                      # Minimal theme for a clean look
  theme(legend.position = "right")     
```

# Measure the effect of colonial power
Does it make sense to calculate GDP for all countries grouped by colonial power?
Ja, det giver mening at beregne BNP for alle lande grupperet efter kolonimagt, da det kan give indsigt i de økonomiske eftervirkninger af kolonialismen. Ved at gruppere landene efter deres tidligere koloniale herskere kan man analysere, om der er økonomiske mønstre, der stadig eksisterer på grund af tidligere koloniale relationer. For eksempel kan man undersøge, om tidligere britiske kolonier har haft en anden økonomisk udvikling end tidligere franske eller portugisiske kolonier.
Men det er vigtigt at være opmærksom på, at mange faktorer påvirker BNP, såsom geografiske forhold, politiske beslutninger, ressourcer og internationale handelsrelationer. Kolonialhistorien er kun én faktor blandt mange, men den kan stadig være relevant i en økonomisk analyse.

```{r}
colonized_data %>% 
  select(Country, Colonial_Overlord) %>% 
  distinct(Country, Colonial_Overlord)

colonized_summary <- colonized_data %>% 
  filter(year %in% unique(gapminder$year)) %>% 
  group_by(Colonial_Overlord, year) %>% 
  summarize(gdpPerGroup = sum(gdpPercap)) 

ggplot(colonized_summary, aes(x = year, y = gdpPerGroup, group = Colonial_Overlord, color = Colonial_Overlord))+
  geom_line()+
   labs(title = "Mean GDP Over Time by Colonial power", 
       x = "Year", 
       y = "Mean GDP (in USD)") + 
  theme_minimal() +                      # Minimal theme for a clean look
  theme(legend.position = "right")  
```

#What's going on with the steps in 1982, 1987, in some of the groups?
Springene i 1982 og 1987 i nogle af grupperne kan skyldes flere faktorer:
Økonomiske kriser eller reformer – Visse tidligere kolonier kan have oplevet pludselige økonomiske ændringer, fx gældskriser eller økonomiske reformer, der påvirkede BNP drastisk.
Ændringer i dataindsamling eller metode – Hvis der er skift i, hvordan BNP blev beregnet eller rapporteret i disse år, kan det skabe kunstige spring i grafen.
Politiske omvæltninger – Nogle lande kan have gennemgået større politiske ændringer, såsom revolutioner, kup eller overgang til markedsøkonomi, hvilket kan have påvirket deres økonomi.
Valutakursændringer – Hvis en gruppe lande har haft store devalueringer eller valutakursændringer i forhold til USD, kan det have påvirket deres BNP-målinger.
Specifikke begivenheder i tidligere kolonier – For eksempel oplevede flere latinamerikanske og afrikanske lande økonomiske kriser i 1980'erne, som kan have skabt udsving i BNP.
For at afgøre den præcise årsag, ville det kræve en nærmere undersøgelse af de specifikke lande i hver kolonimagt-gruppe.

```{r}
colonized_data %>% 
  filter(Colonial_Overlord == "United Kingdom") %>% 
  filter(year == 1982 |year == 1983 | year == 1987| year == 1988) %>% 
  arrange(year)

# years xxx3 and xxx8 seems the problematic ones in the UK case, but others are in the other countries. Use gapminder reduced data years, those seem to exist everywhere?

colonized_data %>% 
  filter(Colonial_Overlord == "United Kingdom") %>%
  arrange(year)

colonized_data %>%
  filter(Colonial_Overlord == "United Kingdom", year %% 10 == 3 | year %% 10 == 8) %>%
  summary()


```
# Who is the best and worst colonial master?
For at afgøre hvilken kolonimagt, som var den værste eller den bedste, afhænger det af, hvilke parametre man vælger at måle det ud fra. Kigger man på BNP-udviklingen i de tidligere kolonier, som grafen viser, kan vi analysere, hvilke tidligere koloniale herskere der efterlod deres tidligere kolonier med en stærkere økonomi.

Bedste kolonimagt (økonomisk set)
•	USA: Kurven for tidligere amerikanske kolonier (fx Filippinerne og Puerto Rico) ser ud til at være langt højere end mange andre grupper. Det kan skyldes investeringer i infrastruktur, uddannelse og en økonomisk model, der var relativt robust.
•	Storbritannien: Flere tidligere britiske kolonier, som Hongkong, Singapore, Canada og Australien, har haft en stærk økonomisk vækst. Det kan delvist tilskrives briternes tidlige fokus på handel, jernbaner og retsstatsprincipper.

Værste kolonimagt (økonomisk set)
•	Belgien: Belgisk kolonialisme (især i Congo) er berygtet for ekstrem udbytning uden at efterlade institutioner eller økonomiske strukturer, der kunne understøtte vækst efter uafhængighed.
•	Portugal: Portugals tidligere kolonier (fx Angola og Mozambique) har haft vedvarende økonomiske problemer, muligvis fordi Portugal investerede mindre i infrastruktur og institutioner sammenlignet med andre kolonimagter.
•	Frankrig: Mens nogle franske kolonier har haft en anstændig økonomisk vækst, har mange afrikanske lande, der var franske kolonier, oplevet lav vækst og høj afhængighed af bistand.

Men BNP kun én måde at vurdere kolonial arv på. Politisk stabilitet, uddannelsesniveau, sociale forhold og graden af uafhængighed fra den tidligere kolonimagt er også vigtige faktorer, for et mere overordnet og præcist billede.
 
We summarize colonies by their masters and then log their summed gdp to see the difference in development in the last 50 years.
```{r}
# Load required libraries
library(ggplot2)
library(ggrepel)

# Assuming your data frame is 'colonized_data'

colonized_summary <- colonized_data %>% 
  filter(year %in% unique(gapminder$year)) %>% 
  #filter(!grepl("3$|8$", year)) %>% 
  group_by(Colonial_Overlord, year) %>% 
  summarize(gdpPerGroup = sum(gdpPercap))

# Find the last year for each country to label
last_year_data <- colonized_summary %>% 
  group_by(Colonial_Overlord) %>% 
  filter(year == max(year))  # Get the data for the last year per country

# Create the plot
 
ggplot(colonized_summary, aes(x = year, y = log(gdpPerGroup), group = Colonial_Overlord, color = Colonial_Overlord))+
  geom_line()+
  geom_text_repel(data = last_year_data,      # Use the last year data for labeling
                  aes(label = Colonial_Overlord),       # Label each country at the last data point
                  nudge_x = 15,                # Nudges labels slightly to the right for clarity
                  direction = "y",            # Keep labels vertical
                  hjust = 0) +                # Align the labels horizontally to the left
   labs(title = "Mean GDP Over Time by Colonial power (natural log)", 
       x = "Year", 
       y = "Mean GDP (in USD)") + 
  theme_minimal()  #+                     # Minimal theme for a clean look
  #theme(legend.position = "none")             # Hide the legend since we have direct labels


```

Most colonial regimes ended after WW2, so let's look at the effect in 30 years
```{r}

# Find the last year for each country to label
last_year_data <- colonized_summary %>% 
  group_by(Colonial_Overlord) %>% 
  filter(year == 1980)  # Get the data for the last year per country


ggplot(colonized_summary %>% filter(year < 1980), aes(x = year, y = log(gdpPerGroup), group = Colonial_Overlord, color = Colonial_Overlord))+
  geom_line()+
  geom_text_repel(data = last_year_data,      # Use the last year data for labeling
                  aes(label = Colonial_Overlord),       # Label each country at the last data point
                  nudge_x = 15,                # Nudges labels slightly to the right for clarity
                  direction = "y",            # Keep labels vertical
                  hjust = 0) +                # Align the labels horizontally to the left
   labs(title = "Mean GDP Over Time by Colonial power (1950 - 1980)", 
       x = "Year", 
       y = "Mean GDP (in USD)") + 
  theme_minimal() 

```

# What is the situation with the *not-colonized* counterparts?
Hvis man kigger på grafen nedenfor kan man se BNP-udviklingen over tid for lande, der ikke har været koloniseret i lang tid eller overhovedet.

Kigger man kun på grafen kan man se:
Høj økonomisk vækst for nogle lande: Lande som Japan, Schweiz, Norge, Luxembourg og Sverige har oplevet markant økonomisk vækst og har i dag et meget højt BNP pr. indbygger. Dette kan skyldes stabile institutioner, tidlig industrialisering og stærke økonomiske politikker.
Moderat vækst i flere asiatiske lande: Lande som Sydkorea, Thailand og Kina har haft en stærk stigning i BNP siden 1950'erne, især efter økonomiske reformer og industrialisering.
Lav økonomisk vækst for visse lande: Lande som Afghanistan, Haiti, Liberia, Nepal og Lesotho har haft en meget lav vækst og forbliver blandt verdens fattigste. Dette kan skyldes interne konflikter, geografiske begrænsninger, manglende ressourcer eller svage institutioner.

Sammenligner man dem derimod med de tidligere kolonier kan man se:
Højt BNP blandt ikke-koloniserede vestlige lande: Schweiz, Norge og Sverige har en væsentlig højere vækst end de fleste tidligere kolonier.
Asiatiske og mellemøstlige lande klarer sig godt: Japan, Sydkorea og Saudi-Arabien har haft en bedre udvikling end mange tidligere kolonier.
Afrikanske og nogle latinamerikanske lande sakker bagud: Flere afrikanske lande uden en lang kolonihistorie (fx Liberia, Etiopien, Afghanistan) klarer sig ikke markant bedre end koloniserede lande.

Ikke-koloniserede lande viser altså en mere polariseret udvikling: Nogle lande som eksempelvis Schweiz, Japan, Sydkorea, har klaret sig exceptionelt godt, mens andre lande som eksempelvis Afghanistan, Liberia, Haiti, har haft en svag økonomisk udvikling. Dette tyder på, at andre faktorer som geografi, politik og økonomiske reformer spiller en større rolle end blot kolonial status alene.

```{r}
# let's check their results
ggplot(not_colonized_data, aes(x = year, y = gdpPercap, group = Country, color = Country))+
  geom_line()+
  # geom_text_repel(data = last_year_data,      # Use the last year data for labeling
  #                 aes(label = Colonial_Overlord),       # Label each country at the last data point
  #                 nudge_x = 15,                # Nudges labels slightly to the right for clarity
  #                 direction = "y",            # Keep labels vertical
  #                 hjust = 0) +                # Align the labels horizontally to the left
   labs(title = "Not colonized for long (or at all): Mean GDP Over Time", 
       x = "Year", 
       y = "Mean GDP percapita (in USD)") + 
  theme_minimal() 

```

It is hard to see which country is which, so let's add some labels. Expand the graph at the end, so as to see the lines and labels clearly.
```{r}
nc_last_year_data <- not_colonized_data %>% 
  group_by(Country) %>% 
  filter(year == max(year))  # Get the data for the last year per country


# Expand this chart once it plots as it is rather detailed
not_colonized_data %>% 
  ggplot(aes(x = year, y = gdpPercap, group = Country, color = Country))+
  geom_line()+
  geom_text_repel(data = nc_last_year_data,      # Use the last year data for labeling
                  aes(label = Country),       # Label each country at the last data point
                  nudge_x = 15,                # Nudges labels slightly to the right for clarity
                  direction = "y",            # Keep labels vertical
                  hjust = 0) +                # Align the labels horizontally to the left
   labs(title = "Not colonized for long (or at all): Mean GDP Over Time", 
       x = "Year", 
       y = "Total GDP (in USD)") + 
  theme_minimal() +
  theme(legend.position = "none") 

```

# Does "not being a colony" guarantee affluence?
Nej, "ikke at være en koloni" garanterer ikke velstand, hvilket kan forklares udfra grafen:
Store forskelle mellem landene: Lande som Luxembourg, Norge, Schweiz, Island og Sverige har oplevet ekstrem økonomisk vækst og har i dag et meget højt BNP.
Moderat vækst i nogle asiatiske og mellemøstlige lande: Japan, Sydkorea, Saudi-Arabien, Tyrkiet og Thailand har set markant vækst, men på forskellige tidspunkter og af forskellige årsager.
Meget lav vækst i nogle lande: Liberia, Haiti og Afghanistan forbliver blandt verdens fattigste lande trods deres historiske uafhængighed.

Det kan i det større perspektiv også forklares udfra nogle andre faktorer:
Andre faktorer spiller en større rolle: Økonomisk succes afhænger af politisk stabilitet, institutioner, ressourcer, geografisk placering og økonomiske reformer – ikke kun kolonial status.
Nogle tidligere kolonier klarer sig bedre: Flere tidligere britiske kolonier (fx Australien, Canada, Hongkong) har højere BNP end nogle af de ikke-koloniserede lande i denne graf.
Kolonialisme var skadelig, men ikke den eneste faktor: Mange tidligere kolonier kæmper økonomisk pga. deres arv, men at undgå kolonisering var heller ingen garanti for succes.

Ikke at være en koloni giver altså ingen automatisk fordel. Mens nogle ikke-koloniserede lande er ekstremt rige, er andre blandt verdens fattigste. Økonomisk udvikling afhænger af mange faktorer, ikke kun historisk uafhængighed.


Explore the bottom members of the not-colonized company. 
Create percentiles of wealth and group not-colonized countries by them. Who is at the bottom. How deep is the bottom compared to the worst-off colonies?
```{r}
not_colonized_data <- not_colonized_data %>% 
  mutate(totalGdp = pop * gdpPercap) 

# Consider whether we should be summarizing total or per capita GDP
not_colonized_ntiles <- not_colonized_data %>% 
  filter(year %in% unique(gapminder$year)) %>% 
  group_by(year) %>% 
  mutate(quantileGdp = ntile(gdpPercap, 5))  

not_colonized_summary <- not_colonized_ntiles %>% 
  group_by(year, quantileGdp) %>% 
    summarize(gdpPerGroup = sum(gdpPercap),
              meangdpPerGroup = mean(gdpPercap))
not_colonized_ntiles

# Find the last year for each country to label
ntile_last_year_data <- not_colonized_ntiles %>% 
  group_by(quantileGdp) %>% 
  filter(year == max(year)) %>% 
  summarize(gdpPerGroup = sum(gdpPercap)) # Get the data for the last year per country

```

Let's log the y-axis so we spread the data and can better see the differences in orders of magnitude.
```{r}
# Logarithmic y axis!
ggplot(not_colonized_ntiles, aes(x = year, y = log10(gdpPercap), group = Country, color = Country))+
  geom_line()+
  geom_text_repel(data = nc_last_year_data,      # Use the last year data for labeling
                  aes(label = Country),       # Label each country at the last data point
                  nudge_x = 15,                # Nudges labels slightly to the right for clarity
                  direction = "y",            # Keep labels vertical
                  hjust = 0) +                # Align the labels horizontally to the left
   labs(title = "Mean GDP Over Time by country", 
       x = "Year", 
       y = "Mean GDP (in USD)") + 
  theme_minimal() +
  theme(legend.position = "none")
```
We can also group countries by GDP into quantiles (exactly 5 groupings from the poorest to the richest) and plot these. It is not super meaningful chart, but exploring who is in which group at the start and the end does point to countries' varied economic (and political) fortunes.
```{r}

not_colonized_ntiles

# How are the best and worst countries moving economically over the last 60 years?
not_colonized_summary <- not_colonized_ntiles %>% 
    arrange(desc(year)) %>% 
    group_by(year, quantileGdp) %>% 
    summarize(gdpPerGroup = sum(gdpPercap),
              meangdpPerGroup = mean(gdpPercap)) %>% 
   mutate(quantileGdp = as.factor(quantileGdp))

not_colonized_summary

# Extract data for the last year to use in geom_text_repel
ntile_last_year_data <- not_colonized_summary %>%
  group_by(quantileGdp) %>%
  filter(year == max(year))  # Extract the last year for each quantile
ntile_last_year_data

ggplot(not_colonized_summary, aes(x = year, y = gdpPerGroup, group = quantileGdp, color = quantileGdp))+
  geom_line()+
  geom_text_repel(data = ntile_last_year_data,      # Use the last year data for labeling
                  aes(x = year, y = gdpPerGroup, label = quantileGdp),       # Label each country at the last data point
                  nudge_x = 5,                # Nudges labels slightly to the right for clarity
                  direction = "y",            # Keep labels vertical
                  hjust = 0) +                # Align the labels horizontally to the left
   labs(title = "Mean GDP Over Time by quantile", 
       x = "Year", 
       y = "Mean GDP (in USD)") + 
  theme_minimal() 

```
```{r}
# Who is in groups 1 and 5 at the start and the end?

not_colonized_ntiles %>% 
  filter(year == 1957 & quantileGdp == 5) %>% 
  select(Country, gdpPercap)

not_colonized_ntiles %>% 
  filter(year >2002 & quantileGdp == 5) %>% 
  select(Country, gdpPercap)

# Where is China in all this and how does its progress compare to e.g. Saudi Arabia?
not_colonized_ntiles %>% 
  filter(Country == "China") %>% 
  select(year, gdpPercap, quantileGdp)

not_colonized_ntiles %>% 
  filter(Country == "Saudi Arabia") %>% 
  select(year, gdpPercap, quantileGdp)

# Can you think of other 'climbers'?
```


# Significance testing 1: Does the colonial overlord matter?
Ja, den koloniale overlord ser ud til at have en signifikant effekt på BNP per capita.

Kigger man på regressionen nedenfor kan man se følgende:
P-værdierne for alle koloniale overlords er ekstremt lave (p < 0.001). Hvilket betyder, at forskellene i BNP per capita mellem tidligere kolonier af forskellige kolonimagter ikke skyldes tilfældigheder.
F-statistikken er høj (39.7) med en ekstremt lav p-værdi (< 2.2e-16). Hvilket indikerer, at modellen som helhed er stærkt signifikant.
Multiple R-squared = 0.4441. Cirka 44% af variationen i BNP per capita kan forklares ved kolonimagten, hvilket er en betydelig andel.

Den koloniale overlord har altså en målbar og signifikant indflydelse på BNP per capita i tidligere kolonier. Forskellige kolonimagter har efterladt deres tidligere kolonier i markant forskellige økonomiske situationer.

```{r}
# Run a basic linear regression model
model <- lm(gdpPercap ~ Colonial_Overlord, data = colonized_data)

# Summary of the regression results
summary(model)

```
### How to interpret the summary?
* Coefficients on Colonial_Overlord: These will show how GDP differs depending on which colonial power ruled a country. If some powers had more detrimental impacts, their coefficients will be more negative (assuming GDP is used as the dependent variable).
* Coefficient on Colonial_Duration: This will tell you how an additional year of colonization impacts GDP per capita, on average, across all colonial powers.
* R-squared: This will tell you how much of the variation in GDP per capita is explained by the model.

# Significance testing 2: Does the duration of colonialism matter?
Ja, varigheden af kolonisering (Years_of_Colonization) ser ud til at have en signifikant effekt på BNP per capita (gdpPercap).

Koefficienten for Years_of_Colonization er 103.46, hvilket betyder, at for hver ekstra års kolonisering øges BNP per capita med cirka 103.46 enheder. p-værdien er 0.00152, hvilket er meget lavere end den typiske signifikansgrænse på 0.05. Dette tyder på, at effekten er statistisk signifikant.

Det betyder alså, at varigheden af kolonisering har en betydelig effekt på BNP per capita i dette datasæt.

```{r}
model_interaction <- lm(gdpPercap ~ Years_of_Colonization * factor(Colonial_Overlord), data = colonized_data)
summary(model_interaction)

```
### How do you interpret this model summary?
* Colonial Duration: This coefficient shows the general effect of an additional year of colonization across all colonial powers, assuming no interaction.
* Colonial Overlord: This coefficient shows the effect of the specific colonial power, assuming no interaction with the duration.
* Interaction Term: The interaction term measures how the effect of each additional year of colonization differs depending on the colonial overlord.

Significance codes tell you if the different could have arisen by chance or not? 0 = no chance, 1 = all chance
R-squared amount tells you how much of the data is explained by this model. 1 = 100%. If below 1, other factors are in play. In our case, consider existing regimes (dictator ship, socialist episode,  starting development level    etc.)

# Visualize the model results
```{r}
# Extract model coefficients
coefficients <- as.data.frame(coef(summary(model_interaction)))

# Create a column for variable names
coefficients$Variable <- rownames(coefficients)

# Split into main effects (Colonial_Overlord) and interaction terms (Colonial_Overlord × Year)
main_effects <- coefficients %>%
  filter(grepl("Colonial_Overlord", Variable) & !grepl(":", Variable)) %>%  # Only colonial overlord effects
  mutate(Country = sub(".*factor\\(Colonial_Overlord\\)", "", Variable))  # Extract the country name

interaction_effects <- coefficients %>%
  filter(grepl("Colonial_Overlord", Variable) & grepl(":", Variable)) #%>%    # Only interaction terms

interaction_effects_clean <- interaction_effects %>%
  mutate(Country = sub(".*factor\\(Colonial_Overlord\\)", "", Variable))  # Extract the country name

options(scipen = 999)


```
## Plot 1: Main Effects of Colonial Overlord

```{r}
# Plot 1: Main Effects of Colonial Overlord
plot1 <- ggplot(main_effects, aes(x = reorder(Country, Estimate), y = Estimate)) +
  geom_point() +
  geom_errorbar(aes(ymin = Estimate - 1.96 * `Std. Error`, ymax = Estimate + 1.96 * `Std. Error`)) +
  labs(title = "Main Effects of Colonial Overlord on GDP per Capita",
       x = "Colonial Overlord",
       y = "Coefficient Estimate") +
  theme_minimal() +
  theme(axis.text.x = element_text(angle = 45, hjust = 1))  # Rotate x-axis labels

plot1

```

## Plot 2: Interaction Effects of Colonial Overlord × Year on GDP per Capita

```{r}
# Plot 2: Interaction Effects of Colonial Overlord × Year on GDP per Capita
plot2 <- ggplot(interaction_effects_clean, aes(x = reorder(Country, Estimate), y = Estimate)) +
  geom_point() +
  geom_errorbar(aes(ymin = Estimate - 1.96 * `Std. Error`, ymax = Estimate + 1.96 * `Std. Error`)) +
  labs(title = "Interaction Effects of Colonial Overlord × Year on GDP per Capita",
       x = "Colonial Overlord × Year",
       y = "Interaction Coefficient Estimate") +
  theme_minimal() +
  theme(axis.text.x = element_text(angle = 45, hjust = 1))

plot2
```

## Hints: 
### If you wish to combine two or more plots
.. you need to first write them into objects and then combine using the `patchwork` library. Choose more meaningful names than `plot1` and `plot2`, please ;). 

```{r eval = FALSE}
install.packages("patchwork")
library(patchwork) # you will need to install it first

plot1 + plot2
```

### How is rate of change affected?
Ændringsraten (rate of change) beregnes i den givne R-funktion pctchange som den procentvise ændring fra en observation til den næste. Formlen nedenfor betyder, at ændringsraten afhænger af forskellen mellem den nuværende værdi (x) og den foregående værdi (lag(x)), relativt til den foregående værdi.
Hvordan ændringsraten påvirkes i konteksten af kolonialisme og BNP per capita afhænger af de observerede tendenser i dataene.

Eksempelvis kan man udfra nogle af graferne se:
- Forskellige koloniale overherrer har forskellige hovedvirkninger på BNP per capita (venstre graf). Nogle lande som Tyskland og Italien har høje koefficienter, mens Tyrkiet og USA har lave.
- Interaktionskoefficienterne mellem kolonialmagt og år (højre graf) viser, at kolonialhistorien kan påvirke væksthastigheden forskelligt. Hvor negative værdier for Storbritannien, Italien og Tyskland tyder på, at længere kolonisering er forbundet med lavere vækstrater.Og positive eller neutrale værdier for Rusland og Frankrig antyder, at deres tidligere kolonier ikke nødvendigvis har oplevet samme negative effekt.

Det vil altså sige, at afhængigt af kolonialmagtens indflydelse kan ændringsraten for BNP per capita variere – nogle tidligere kolonier kan have haft en nedadgående vækstrate, mens andre har opretholdt eller forbedret deres vækstrate over tid.

```{r}
#let's define a function for percent change

pctchange <-function(x) {
 pct <- 100*((x - lag(x))/(lag(x)))
 return (pct)
}

```

## Possible expansions: 
1. Investigate closely two opposite cases (e.g. Liberia, Ethiopia) and delve into their colonial background. An empire for 300 years or 3 years under an aggressive inexperienced wanna-be-colonist?
2. Recode the table on how long it is *since colonialism*. How much effect is there?
3. Change the focus from Colonialism to political establishment. Add data on 'Duration_socialism', or 'Duration_dictatorship' for the last 100 years and check their effect. (Check the Varieties of Democracy project if you need more input https://v-dem.net/ )

# Evaluation
After this initial bout of visualisations and tests, it is time to summarize your findings and reflect on them as well as the whole process of analysis. 

1. Consider the pipeline from the beginning: by what criteria did you selected your (un-) colonized countries and colonizers? What biases / intent shaped your interpretations and thereby your results? What considerations or rules did you implement when encoding the 'victims' and 'perpetrators'? Are other interpretations possible and do they significantly change the results?

2. Next, what sense do you make of the linear regressions? What significant outcomes do you see and how do you understand their visual outputs? Explain the meaning of the lm results, underscore the lessons learnt.

3. Describe the visualisations to the reader: what should the reader notice and how should she understand the various log and other y axis values, the trendlines, groupings, and their colors etc.? Remember that data don't speak for themselves. What do we see? 

4. Document the code so that each chunk has a rationale and an explanation. Beautify and explain concisely. 

#5. Finally, reflect on what lessons do you think this sort of analysis offers to the historian?
Analysen af kolonial arv gennem økonomiske data, som vist i regressionen og graferne, tilbyder historikere flere vigtige indsigter:

Økonomisk arv og ulige udvikling:
- Forskelle i BNP per capita mellem tidligere kolonier viser, hvordan kolonialhistorie kan have haft langvarige økonomiske konsekvenser.
- Visse koloniale overherrer ser ud til at være forbundet med højere eller lavere økonomiske resultater, hvilket kan afspejle forskelle i kolonial administration, investeringer og økonomisk udnyttelse.

Koloniseringens varighed og dens effekt:
- Den signifikante effekt af Years_of_Colonization antyder, at længere kolonisering ikke nødvendigvis er positivt for økonomisk udvikling.
- Nogle tidligere kolonier kan være fanget i afhængighedsforhold eller institutionelle svagheder, som hæmmer vækst.

Institutionelle eftervirkninger:
- Kolonimagternes forskellige strategier (f.eks. udvindingskolonier vs. bosætterkolonier) kan forklare variationer i de økonomiske resultater.
- Institutioner, love og økonomiske strukturer indført under kolonitiden kan have formet den moderne økonomi i tidligere kolonier.

Historisk ansvar og økonomisk politik:
- Disse analyser kan give grundlag for diskussioner om erstatning, gældseftergivelse eller udviklingsbistand, især hvis visse koloniale systemer har haft vedvarende negative effekter.
- De kan også vejlede politikere og økonomer i at udvikle strategier for at overvinde de negative virkninger af kolonialismen.

Man kan derfor sige, at for historikere giver denne form for analyse en kvantitativ dimension til studiet af kolonialisme. I stedet for kun at se på tekster og arkiver kan økonomiske modeller hjælpe med at måle og forstå kolonialismens varige effekter – og dermed give en mere nuanceret forståelse af global udvikling og ulighed.
